【裁判字號】    97,交聲,244
【裁判日期】    970905
【裁判案由】    聲明異議
【裁判全文】
臺灣屏東地方法院交通事件裁定         97年度交聲字第244號
原處分機關  交通部公路總局高雄區監理所屏東監理站
異  議  人
即受處分人   甲○○
上列異議人因違反道路交通管理處罰條例案件，對於交通部公路
總局屏東監理站民國97年6 月9 日所為屏監違字第裁82-MZ00000
00號裁決處分聲明異議，本院裁定如下：
    主  文
原處分撤銷。
甲○○不罰。
    理  由
一、原處分意旨略以：異議人即受處分人甲○○於民國94年7 月
    27日上午11時14分許，駕駛車牌號碼H9V-337 號重型機車，
    行經台南縣七股鄉台17線與南38線路口時，因駕車行經有燈
    光號誌管制之交岔路口闖紅燈，為台南縣警察局員警逕行舉
    發，爰依道路交通管理處罰條例第53條第1 項、第63條第1
    項，處罰鍰新台幣（下同）1,800 元，並記違規點數3 點云
    云。
二、異議人則以：伊所有之身分證已於94年2 月15日遺失，並同
    時向警方報案，應係他人利用伊身分證登記過戶車號H9V-33
    7 號重型機車，伊從未擁有該機車，自不可能有騎乘該機車
    闖紅燈之違規事實，原處分認定之事實有誤，爰依法聲明異
    議，請求撤銷原處分等語，
三、按法院就道路交通違規受處分人不服公路主管機關或警察機
    關或其聯合設置之裁決機關處罰後，所為聲明異議案件之處
    理，準用刑事訴訟法有關之規定；又犯罪事實應依證據認定
    之，無證據不得認定犯罪事實，道路交通案件處理辦法第4
    條第1 項、刑事訴訟法第154 條第2 項分別定有明文。是法
    院就道路交通聲明異議受處分人是否有違反道路交通管理處
    罰條例所列之事實，仍應依證據認定之，無證據不得認定受
    處分人有道路交通違規之事實。蓋執行交通勤務警察依法律
    規定掣單舉發違反道路交通管理處罰條例所列之違規事實，
    並由公路主管機關加以處罰，係行政機關執行公權力措施而
    對外直接發生法律效果之單方行政行為，本質上為行政處分
    ，亦即公務員基於職務上權力，依法就特定之具體事件所為
    具公法上效果之單方行政行為，該行政處分其實質內容是否
    正確、違法，受處分人有爭執時，基於今日政治、經濟、文
    化及社會結構上之變遷，以及行政訴訟上當事人之法的對等
    性觀念，公路主管機關對於人民有所處罰，此課以人民負擔
    之事實，必須由處罰或舉發機關證明行為人違法事實（行政
    訴訟法第136 條準用民事訴訟法第277 條規定參照），從而
    ，法院就道路交通案件聲明異議之處理，認定受處分人道路
    交通違規之事實，準用刑事訴訟法證據章規定之結果，仍應
    依積極證據認定之，不得僅憑警察機關員警逕行開立之舉發
    違反道路交通管理事件通知單及主管機關違反道路交通管理
    事件裁決書，即逕予認定受處分人有交通違規之事實。
四、經查：
(一)、異議人所有之身分證連同印章及其他證件等物於94年2 月15
    日在屏東市失竊等情，迭據異議人於警詢、偵查及本院審理
    時證述明確，並有屏東縣警察局受理各類案件紀錄表1 紙在
    卷可稽（本院卷第8 頁）。又上開機車之持有人陳添于證稱
    ：「我94年間到屏東時，遇到阿生，他欠我錢，就把機車抵
    押給我，並將甲○○的身分證及行車執照及印章交給我，我
    怕車主要用身分證，所以就去內埔郵局將身分證等物寄還給
    車主」等語（95年度偵字第222 號卷第49頁），核與異議人
    所述：「…歹徒隔1 、2 天先寄回身分證、駕照、金融卡等
    物還給我」等情相符（同上偵查卷第77頁），復參以上開機
    車之出賣人潘長聖所證：「有一位男客戶於94年2 月16日持
    甲○○的身分證向我購買機車並辦過戶手續」等情（警卷第
    1 頁反面），相互以觀，堪認上開機車係不詳姓名人竊得異
    議人之身分證等證件後，持以辦理登記過戶無誤，是該機車
    應非異議人所有，已無疑義。
(二)、又異議人於94年間已另有車號UDZ-652 號機車供己代步之事
    實，業據異議人供述明確，並有該機車之行車執照在卷可稽
    （本院卷第41頁），異議人既有其他機車可供代步，實無再
    購入上開車號H9V-337 號機車之必要，是上開機車並非異議
    人所購，灼然甚明；再者，依舉發違規照片所示，該騎乘機
    之人為男性，顯非異議人本人，有該違規照片可稽（偵查卷
    第89頁），復參以異議人上班地點及生活作息均在屏東地區
    ，衡情，當無在台南縣七股鄉騎乘上開機車之可能。綜上以
    觀，本件違規之機車，並非異議人所有，且異議人亦未騎乘
    上開機車闖紅燈之違規事實，堪予認定。
(三)、綜上所述，異議人既未購入持有上開機車，亦無騎乘該機車
    違規情事，則原處分機關以異議人違反道路交通管理處罰條
    例第53條第1 項及第63條之規定，裁處罰鍰1,800 元及記違
    規點數3 點之處分，即有未洽，自應由本院將原處分撤銷，
    另為不罰之諭知。
五、應依道路交通案件處理辦法第20條前段，裁定如主文。
中    華    民    國    97    年    9     月    5     日
                  交通法庭      法  官  黃國永
以上正本證明與原本無異。
如不服本裁定應於收受送達後5 日內向本院提出抗告書狀敘述抗
告之理由抗告於台灣高等法院高雄分院。
中    華    民    國    97    年    9     月    5     日
                                書記官  唐淑嫻


司法院資訊處製作；財團法人民間司法改革基金會備份。
